臺灣高等法院臺南分院刑事判決　　　　 96年度上訴字第147號
上　訴　人
即　被　告　辛○○
上列上訴人因偽造文書等案件，不服臺灣嘉義地方法院95年度訴
字第504號中華民國95年11月30日第一審判決（起訴案號：臺灣
嘉義地方法院檢察署95年度偵字第4860號），提起上訴，本院判
決如下：
    主  文
上訴駁回。
    事  實
一、緣銘城電訊事業有限公司（以下簡稱銘城公司）業務之一，
    係代客戶向國內各電信公司申請行動電話使用，而乙○○係
    向銘城電訊公司承攬前開行動電話申請業務，辛○○係乙○○所僱用之業務員。辛○○與丁○○（業經判處有期徒刑五
    月確定，現正服刑中）意圖為自己不法之所有，基於詐欺、
    偽造文書及行使偽造文書之共同概括犯意聯絡，自民國九十
    五年一月二十五日起，至同年二月十六日止，因辛○○前曾
    兼職代辦申請信用卡或貸款業務，而持有他人之身分證件影
    本資料，辛○○為詐取申請行動電話之獎金，即與丁○○約
    定在嘉義市○○路之麥當勞及嘉義市○○○路建華銀行等地
    點，由辛○○攜帶行動電話服務申請書、手機提領單及行動
    電話業務服務契約書，交由丁○○在上開申請書、提領單及
    行動電話服務契約書上，偽簽如附表所示之劉明專、壬○○
    、湯曜愷、甲○○、楊慶輝、己○○、庚○○、丙○○、戊○○、廖國勝及李玉雪等人之姓名，迨丁○○當場填寫完畢
    後，辛○○以每件新台幣二百五十元之代價給付予丁○○，
    嗣辛○○並將前開已填寫完畢之申請書、手機提領單及行動
    電話業務服務契約書，連同申請人之身分證等證件資料影本
    ，交由不知情之乙○○之公司員工，分別持向和信電信股份
    有限公司（以下簡稱和信電信公司）、遠傳電信股份有限公
    司（遠傳電信公司）及東信電信股份有限公司（以下簡稱東
    信電信公司）申裝行動電話，共計申請如附表所示之二十七
    件門號，足以生損害於和信、遠傳及東信等電信公司及劉明
    專、壬○○、湯曜愷、甲○○、楊慶輝、己○○、庚○○、
    丙○○、戊○○、廖國勝及李玉雪等人之權益。迨申領成功
    後，辛○○即向承包商乙○○詐領每件約一、二千元或三、
    四千元不等（各行動電話公司給付不同，遠傳約三千多元、
    臺灣大哥大約二千多元、東信約一千餘元）之工作獎金牟利
    。嗣經乙○○收到辛○○所承辦之繳款通知書及遠傳電信公
    司發現銘城電訊公司所承辦之案件異常而取消代理權時，始
    發覺受騙。
二、案經乙○○、壬○○、丙○○、庚○○、戊○○、己○○及
    甲○○等訴由嘉義市警察局第一分局報請臺灣嘉義地方法院
    檢察署檢察官偵查起訴。
    理  由
壹、程序方面：
    被告辛○○對於被告以外之人在警詢時之陳述，明確表示同
    意有證據能力（見本院卷第二十三頁），且本院認為前開筆
    錄作成時之情況，合法且無不當，故被告以外之人在警詢之
    陳述，自得為證據，先予敘明。
貳、實體方面：
一、前揭被告辛○○提供附表所示之被害人資料予丁○○偽造被
    害人簽名、蓋指印及未經各該被害人同意即以其等名義申請
    行動電話使用等情，業據被告辛○○坦承在卷（見原審卷第
    二十九頁；本院卷第二十九頁、三十頁），然辯稱伊不知道
    丁○○沒有經過客戶同意，伊是不知情的情況下才送件等語
    。惟查：
（一）被告辛○○前揭犯行，業據告訴人乙○○、壬○○、丙○○、庚○○、戊○○、己○○、甲○○及證人陳原豪、陳
      鴻德指訴及證述在卷，且有已開通門號明細、代理申請電
      話開通門號名冊、申辦客戶需繳費名單、遠傳電信繳款單
      、承辦客戶名冊、行動電話服務申請書、行動電話業務服
      務契約書、申辦行動電話門號、手機提領單等在卷可按。
（二）據證人丁○○於原審審理時具結證稱：附表上所示之被害
      人除了劉明專外，其餘之人伊均不認識，行動電話服務申
      請書是被告辛○○於九十五年一月至二月間在嘉義市○○
      路麥當勞及建華銀行拿給伊簽的，每簽完一份，辛○○就
      給伊二百五十元現金，前後共領了二千多元，伊只是單純
      在申請書上簽名、蓋指印，辛○○拿給伊簽名時，其他部
      分還是空白的等語（見原審卷第四十三頁至第四十八頁）
      ，其於本院審理時復證稱：其之前所言實在。由上述證人
      證詞可知，被告辛○○提供申請行動電話之被害人資料予
      證人丁○○，並由證人丁○○當場偽造被害人之簽名並蓋
      指印後，交還予被告辛○○，其等顯然明知，尚未徵詢附
      表所示被害人之同意，即偽簽該等被害人之署押。
（三）另據證人乙○○於原審審理時證稱：伊是承攬銘城電訊公
      司業務的，被告辛○○是伊的業務員，附表上之被害人資
      料並非伊公司人員拿給辛○○，辛○○把申請書拿給伊公
      司申請行動電話時，所有資料就必須檢具齊全，資料包括
      身分證正、反面影本及任何一種之第二證件，因伊以前有
      代辦信用卡之申請，辛○○曾在他那裏兼職代辦信用卡，
      申請信用卡之證件資料會留在發卡銀行，不會留存在伊公
      司等語（見原審卷第五十二頁至第五十六頁）。由上述可
      知，被告辛○○為證人乙○○之公司代辦客戶申請行動電
      話之業務員，其係將申請書連同申請人之身分證正、反面
      影本及第二證件等相關資料交予公司人員辦理申請。
（四）被告辛○○於警訊中辯稱：被害人劉明專等十一人之資料
      係由丁○○提供的（見警卷第三頁），惟在原審及本院準
      備程序時均供稱被害人之資料均由其提供予丁○○（見原
      審卷第二九頁；本院卷第三十頁）等語，對於被害人之資
      料究由何人提出，本是相當明確之事，被告於案發之初為
      避免入罪，即以被害人資料均由丁○○提供為辯，然於原
      審庭訊時，被告與丁○○因同時在庭，為避免當庭與丁○○所述不符，被告即翻異前供，坦承被害人之資料均係由
      其所提供。況本件告訴人即附表所示之被害人丙○○、庚○○、戊○○等人於警詢時指稱其等僅認識被告辛○○，
      因其等曾委託被告辛○○代辦信用卡等情（見警卷第十二
      頁、第十四頁、第十六頁），足見前開告訴人等人之證件
      資料實為其等委託被告辛○○代辦信用卡時，被告辛○○
      擅自影印留下，並伺機予以使用。
（五）綜上所述，被告辛○○所辯不知丁○○未經客戶同意就幫
      客戶聲請行動電話云云，顯係事後推諉卸責，洵非可採，
      本件事證已臻明確，被告辛○○犯行堪予認定。
二、新舊法適用說明：
    按刑法於九十四年一月七日修正、九十四年二月二日公布，
    並於九十五年七月一日施行，而行為後法律有變更者，適用
    行為時之法律。但行為後之法律有利於行為人者，適用最有
    利於行為人之法律，刑法第二條第一項定有明文。
（一）【罰金刑貨幣單位由銀元修正為新臺幣之法律適用】：
　　按依九十五年六月十四日修正公布，同年七月一日施行之刑
    法施行法第一條之一增訂「中華民國九十四年一月七日刑法
    修正施行後，刑法分則編所定罰金之貨幣單位為新臺幣。九
    十四年一月七日刑法修正時，刑法分則編未修正之條文定有
    罰金者，自九十四年一月七日刑法修正施行後，就其所定數
    額提高為三十倍。但七十二年六月二十六日至九十四年一月
    七日新增或修正之條文，就其所定數額提高為三倍。」，經
    查，刑法【第三百三十九條第一項】自七十二年六月二十六
    日（即罰金罰鍰提高標準條例修正公布日）迄今未修正，其
    罰金之法定刑為「一千元」，所定罰金之貨幣單位為「銀元
    」（刑法第三百三十九條第一項規定），再依罰金罰鍰提高
    標準條例第一條前段規定罰金刑提高十倍為「銀元一萬元」
    ，依現行法規所定貨幣單位折算新臺幣條例第二條規定折算
    為「新臺幣三萬元」；而於刑法施行法施行即九十五年七月
    一日以後，所定罰金之計算單位為新臺幣，就其所定數額提
    高三十倍，亦為「新臺幣三萬元」，是本條項之「罪刑」並
    未變更，自不生新舊法之比較。刑法施行法第一條之一施行
    後之法律效果，乃將刑法分則罰金刑之貨幣計算單位從「銀
    元」轉換為「新臺幣」，係一貨幣計算單位之準據法，修正
    意旨亦止於釐清吾國先前易生混淆之貨幣單位系統，與罪刑
    無涉，尚無刑法第二條第一項新舊法比較適用之問題，自應
    適用現行有效、具特別法性質之法律即刑法施行法第一條之
    一第一項、第二項前段（即據上論結欄除引用刑法處罰之條
    文，併應援引刑法施行法第一條之一第一項、第二項前段，
    而不再引用罰金罰鍰提高標準條例第一條前段，最高法院九
    十五年台上字第六一五九號判決參照），附予明。又參酌
    刑法施行法第一條之一之立法說明，該條文第二項係「考量
    新修正之刑法施行後，不再適用『現行法規所定貨幣單位折
    算新臺幣條例』，為使罰金數額趨於一致，避免衍生新舊法
    比較適用問題，以緩和實務適用法律之衝擊之前提下，規定
    第二項如上」，顯見刑法施行法第一條之一第二項增訂後，
    自無再與「現行法規所定貨幣單位折算新臺幣條例」、「罰
    金罰緩提高標準條例」比較適用之必要（臺灣高等法院暨所
    屬法院九十五年法律座談會第十六至十九號提案決議採此見
    解）。
（二）【刑法第三十三條第五款罰金刑之適用】：
　　被告行為後，刑法關於罰金刑之規定業經修正布，舊法第三
    十三　條第五款「罰金：一元以上」之規定，修正公布為新
    法第三十三條第五款「罰金：新臺幣一千元以上，以百元計
    算之」，新法施行後，應依新法第二條第一項之規定，適用
    最有利於行為人之法律（最高法院九十五年第八次刑事庭會
    議決議參照）。比較新舊法結果，刑法法定本刑中列有罰金
    刑者，舊法顯然較有利於行為人，被告本件犯罪關於法定罰
    金刑部分，以行為時之舊法第三十三條第五款定其罰金部分
    之法定刑，對被告較為有利（臺灣高等法院暨所屬法院九十
    五年法律座談會第一、二號提案決議採此見解）
（三）【共同正犯之說明】：
　　修正前刑法第二十八條規定關於「實施」一語，依實務見解
  　認係涵蓋陰謀、預備、著手、實行概念在內（司法院三十一
  　年院字第二四０號解釋），即承認陰謀共同正犯、預備共同
    正犯，非僅侷限於直接從事構成犯罪事實之行為，故解釋上
    包括「共謀共同正犯」，基於近代刑法之個人責任原則及法
    治國人權保障之思想，應以不承認「陰謀共同正犯」與「預
    備共同正犯」為當，新法為杜爭議，而將「實施」一語，修
    正為「實行」；且修正後，並無礙於「共謀共同正犯之存在
    」。故依新舊法均成立共同正犯（實施正犯或共謀共同正犯
    ），因其成立要件及刑罰效果均未變更，自無新舊法比較之
    問題，應適用現行刑法第二十八條。
（四）【刑法第五十五條牽連犯、第五十六條連續犯刪除後之比
      較適用】：
　　按行為後法律修正，致行為時與裁判時之法律規定不同，而
    有刑法第二條第一項行為後法律變更之情形者，應比較新舊
    法，依「從舊從輕」之法則，適用最有利於行為人之法律，
    又所稱「法律變更」應係指刑罰法律變更，即犯罪構成要件
    或處罰之內容變更，或「罪」「刑」雖未變更，但因法條修
    正結果，使刑罰之實質內容發生變動而輕重之別者而言。被
    告行為後，於九十四年一月七日修正，同年二月二日公布，
    九十五年七月一日修正施行之新刑法，已刪除第五十五條後
    段牽連犯、第五十六條連續犯之規定，原屬牽連犯、連續犯
    之數個犯罪行為，依新法應論以數罪，併合處罰之，而依修
    正前之刑法第五十五條後段、第五十六條規定，則論以裁判
    上一罪，顯然罪刑之處罰內容發生變動，此部份之修正，自
    屬法律變更，應有新舊法之比較適用，經比較新舊法結果，
    以舊法較有利於行為人，依刑法第二條第一項前段規定，應
    依修正前刑法第五十五條後段牽連犯、第五十六條連續犯規
    定，論以一罪，併加重其刑（最高法院九十五年五月二十三
    日第八次刑事庭會議決議參照）。
（五）綜上各修正內容，比較刑法修正前後規定結果，修正後之
      刑法規定未較修正前規定有利於被告，乃依修正前規定論
      處。
三、核被告辛○○與丁○○在如附表所示之被害人名義之行動電
    話服務申請書、手機提領單及行動電話業務服務契約書上偽
    造各被害人之簽名，並交由不知情之乙○○公司員工持以行
    使向和信、遠傳及東信等電信公司申請行動電話，足以生損
    害於附表所示之被害人、和信、遠傳及東信等電信公司，此
    部分均係犯刑法第二百十六條、第二百十條之行使偽造私文
    書罪。被告與丁○○持偽造之行動電話服務申請書、手機提
    領單及行動電話業務服務契約書申請行動電話成功後，另向
    乙○○領取報酬之詐騙行為，使乙○○誤信而給付報酬部分
    ，均係犯刑法第三百三十九條第一項之詐欺取財罪。其等偽
    造署押之各行為，均為偽造私文書之階段行為，不另論罪，
    又偽造私文書罪後，復持以行使，其偽造私文書之低度行為
    則為行使之高度行為所吸收，不另論罪。被告與丁○○利用
    不知情之第三人（乙○○公司員工）行使偽造私文書，為間
    接正犯。又其等就上開犯行有犯意聯絡及行為分擔，應以共
    同正犯論。被告與丁○○多次行使偽造私文書及詐欺取財，
    時間緊接，方法相同，均各觸犯構成要件相同之罪名，顯皆
    係基於概括犯意反覆為之，均為連續犯，依修正前刑法第五
    十六條之規定，各論以一罪，並加重其刑。又被告與丁○○
    所犯上開二罪間，有方法目的之牽連犯關係，應依修正前刑
    法第五十五條後段之規定從一重之行使偽造私文書罪處斷。
四、原審以被告罪證明確，應予論罪科刑，依刑法第二條第一項
    前段、刑法第二十八條、第四十一條第一項前段（修正前）
    、第五十五條（修正前）、第五十六條（修正前）、第二百
    十六條、第二百十條、第三百三十九條第一項、第二百十九
    條等規定（漏引刑法施行法一之一條第一項、第二項前段）
    ，並審酌被告未經附表所示之被害人同意，即擅自偽造其署
    押以達詐財之犯罪目的，手段惡劣、動機可議，犯後自始至
    終否認犯行，毫無悔意等一切情狀，判處有期徒刑一年，至
    於行動電話服務申請書上偽造如附表所示之被害人之署押（
    每件門號各枚署押）、手機提領單上偽造如附表所示之被
    害人署押（每件門號各貳枚署押）及行動電話業務服務契約
    書上偽造如附表所示之被害人署押（每件門號各壹枚署押）
    ，均宣告沒收。其認事用法洵無違誤，量刑亦妥適。被告上
    訴空言否認犯罪，洵無足取，應予駁回。
據上論斷，應依刑事訴訟法第三百六十八條，判決如主文。
本案經檢察官劉欽銘到庭執行職務。
中　　華　　民　　國　　96　　年　　3 　　月　　29　　日
　　　　　　　　　刑事第一庭    審判長法　官　黃崑宗
                                      法  官　蔡長林
                                      法  官  夏金郎
以上正本證明與原本無異。
如不服本判決，應於收受本判決後十日內向本院提出上訴書狀。
其未敘述上訴理由者並得於提起上訴後十日內向本院補提理由書
狀（均須按他造當事人之人數附繕本）「切勿逕送上級法院」。
　　　　　　　　　　　　　　　　　　　書記官  劉岳文
中　　華　　民　　國　　96　　年　　3 　　月　　30　　日
附錄本案論罪科刑法條全文
中華民國刑法第216條
（行使偽造變造或登載不實之文書罪）
行使第 210 條至第 215 條之文書者，依偽造、變造文書或登載
不實事項或使登載不實事項之規定處斷。
中華民國刑法第210條
（偽造變造私文書罪）
偽造、變造私文書，足以生損害於公眾或他人者，處 5 年以下有
期徒刑。
中華民國刑法第339條
（普通詐欺罪）
意圖為自己或第三人不法之所有，以詐術使人將本人或第三人之
物交付者，處 5 年以下有期徒刑、拘役或科或併科 1 千元以下
罰金。
以前項方法得財產上不法之利益或使第三人得之者，亦同。
前二項之未遂犯罰之。
附表：
┌─────┬───────┬──────┬─────┐
│被害人姓名│申辦之電話號碼│所屬電信公司│ 備　註　 │
├─────┼───────┼──────┼─────┤
│劉明專　　│0000-000000　 │遠傳電信　　│　　　　　│
│　　　　　│0000-000000　 │　　　　　　│　　　　　│
│　　　　　├───────┼──────┤　　　　　│
│　　　　　│0000-000000　 │和信電信　　│　　　　　│
│　　　　　│0000-000000　 │　　　　　　│　　　　　│
├─────┼───────┼──────┼─────┤
│壬○○　　│0000-000000　 │和信電信　　│　　　　　│
│　　　　　│0000-000000　 │　　　　　　│　　　　　│
├─────┼───────┼──────┼─────┤
│湯曜愷　　│0000-000000　 │遠傳電信　　│　　　　　│
│　　　　　│0000-000000　 │　　　　　　│　　　　　│
├─────┼───────┼──────┼─────┤
│甲○○　　│0000-000000　 │遠傳電信　　│　　　　　│
│　　　　　├───────┼──────┤　　　　　│
│　　　　　│0000-000000　 │和信電信　　│　　　　　│
│　　　　　│0000-000000　 │　　　　　　│　　　　　│
├─────┼───────┼──────┼─────┤
│楊慶輝　　│0000-000000　 │和信電信　　│　　　　　│
│　　　　　│0000-000000　 │　　　　　　│　　　　　│
├─────┼───────┼──────┼─────┤
│己○○　　│0000-000000　 │遠傳電信　　│　　　　　│
│　　　　　├───────┼──────┤　　　　　│
│　　　　　│0000-000000　 │　　　　　　│　　　　　│
│　　　　　│0000-000000　 │和信電信　　│　　　　　│
│　　　　　│0000-000000　 │　　　　　　│　　　　　│
│　　　　　├───────┼──────┤　　　　　│
│　　　　　│0000-000000　 │東信電信　　│　　　　　│
├─────┼───────┼──────┼─────┤
│庚○○　　│0000-000000　 │遠傳電信　　│　　　　　│
│　　　　　├───────┼──────┤　　　　　│
│　　　　　│0000-000000　 │和信電信　　│　　　　　│
│　　　　　├───────┼──────┤　　　　　│
│　　　　　│0000-000000　 │東信電信　　│　　　　　│
├─────┼───────┼──────┼─────┤
│丙○○　　│0000-000000　 │遠傳電信　　│　　　　　│
├─────┼───────┼──────┼─────┤
│戊○○　　│0000-000000　 │東信電信　　│　　　　　│
├─────┼───────┼──────┼─────┤
│廖國勝　　│0000-000000　 │遠傳電信　　│　　　　　│
│　　　　　├───────┼──────┤　　　　　│
│　　　　　│0000-000000　 │和信電信　　│　　　　　│
├─────┼───────┼──────┼─────┤
│李玉雪　　│0000-000000　 │遠傳電信　　│　　　　　│
│　　　　　│0000-000000　 │　　　　　　│　　　　　│
└─────┴───────┴──────┴─────┘
